【裁判字號】    98,訴,1852
【裁判日期】    990624
【裁判案由】    違反毒品危害防制條例
【裁判全文】
臺灣彰化地方法院刑事判決              98年度訴字第1852號
公  訴  人  臺灣彰化地方法院檢察署檢察官
被      告  丙○○
指定辯護人  李進建律師
上列被告因違反毒品危害防制條例，經檢察官提起公訴（98年偵
字第8373號），本院判決如下：
    主  文
丙○○幫助施用第一級毒品，處有期徒刑肆月，如易科罰金以新
台幣壹仟元折算壹日。扣案之ＮＯＫＩＡ牌行動電話壹支（序號
：000000000000000號，內含0000000000號ＳＩＭ卡）沒收。
    事  實
一、丙○○曾因施用毒品案件，受本院裁定送觀察、勒戒，明知
    海洛因係屬毒品危害防制條例第2條第2項第1款規定之第一
    級毒品，不可非法施用。詎不知警惕，復基於幫助施用第一
    級毒品海洛因之犯意，當丁○○於民國98年7月31日下午15
    時28分、30分許，以其持用之0000000000號行動電話與丙○○所持用之0000000000號行動電話聯絡，丁○○在電話中表
    示欲合資委請丙○○代為購買海洛因，以利施用，丙○○應
    允後，隨即與丁○○相約在彰化縣埔鹽鄉○○村○○路32
    號之8住處附近之寺廟見面，丁○○當場交付新台幣（下同
    ）1000元給丙○○，丙○○除亦出資500元外，並親自至彰
    化縣埔心鄉署立醫院附近之7-11便利商店外，以1500元之代
    價向綽號「阿通」之人購買第一級毒品海洛因一包，後同日
    16時30分，丙○○返回上揭彰化縣埔鹽鄉○○村○○路32
    號之8住處附近之寺廟，按出資比例分歸第一級毒品海洛因
    予丁○○，而丁○○於98年8月2日下午17時許，在彰化縣埔
    鹽鄉埔鹽國小廁所內，施用上揭所分歸之第一級毒品海洛因
    。後因丙○○所持用前開之行動電話門號已為警監聽中而獲
    悉上情，員警並於98年9月25日上午8時5分許，持搜索票在
    彰化縣溪湖鎮○○里○○路190號處查獲，並扣得丙○○所
    有之前開行動電話1支（ＮＯＫＩＡ牌，序號0000000000000
    00號，內含0000000000號ＳＩＭ卡）。
二、案經彰化縣警察局溪湖分局報告台灣彰化地方法院檢察署檢
    察官偵查起訴。
    理  由
壹、程序方面：
    本案承辦警員對於被告丙○○所持用門號0000000000號行動
    電話，實施通訊監察，係經本院核准在案，此有詳載聲監案
    號、案由、監察電話、對象及譯文人等之通訊監察書及通訊
    監察譯文紀錄附卷可參，係依法所為之通訊監察，況審酌電
    話監聽侵害被告權益之種類及輕重、對於被告訴訟上防禦不
    利益之程度、犯罪所生之危害或實害等情形，兼顧人權保障
    及公共利益之均衡維護，堪認本案此部分電話監聽合於比例
    原則，應具有證據能力。又按被告以外之人於審判外之陳述
    ，雖不符前4條（指第159之1至4）之規定，而經當事人於審
    判程式同意作為證據，法院審酌該言詞陳述或書面陳述作成
    時之情況，認為適當者，亦得為證據。當事人、代理人或辯
    護人於法院調查證據時，知有第159條第1項不得為證據之情
    形，而未於言詞辯論終結前聲明異議者，視為有前項之同意
    ，此於刑事訴訟法第159條之5亦有明文規定。上開立法意旨
    在於傳聞證據未經當事人之反對詰問予以核實，原則上先予
    排除，惟若當事人已放棄詰問或未聲明異議，基於證據資料
    愈豐富，愈有助於真實發現之理念，且強化言詞辯論主義，
    法院自可承認該傳聞證據例外擁有證據能力。本案下列其他
    經引用之全部卷證所涵括之供述證據及非供述證據，經本院
    於審理時予以提示並告以要旨，且各經檢察官、被告及辯護
    人表示意見，當事人均未於言詞辯論終結前異議，是後述所
    引用證據之證據能力均無疑義，合先敘明。
貳、實體方面：
一、訊據被告丙○○對其明知丁○○係有施用海洛因之人，但仍
    於上開時、地，以合資之方式，由被告丙○○出面購買海洛
    因，後依出資比例分歸丁○○施用等情，迭於偵查時、本院
    行準備程序與審理中，供承不諱，核與證人丁○○警詢中，
    供陳：伊係於98年8月2日下午17時許，在彰化縣埔鹽國小廁
    所，施用海洛因，毒品係託丙○○所購得等語及嗣於本院審
    理中，證稱「是我與被告在講要合資去買毒品。」；「（問
    ：該次你有無與被告一同前往向藥頭購買毒品？）沒有。」
    「（問：你在何處將1000元交給被告？）在被告家附近的廟
    裡。」；「（問：你為何要讓被告自己一人單獨前往去向藥
    頭購買毒品，何不與他一同前往？）因為沒有什麼差別。」
    ；「被告拿回來後，當場按出資比例分給我。」（見本院99
    年4月8日審理筆錄）等語互相一致，且亦與被告丙○○所持
    門號0000000000行動電話與證人丁○○所使用門號00000000
    00號於98年7月31日下午15時28分、30分之後述通話譯文所
    示內容情節相符合：（破塔指被告；阿山指丁○○）
    A破塔：「喂，我有遇到『東榮』啦，『東榮』說他要去花
    壇，看你有沒有要寄，要寄我跟他一起去。」
    B阿山：「怎樣？」
    A破塔：「看有沒有啦，他要去花壇，看你要不要‥如果要
     我跟他去啦。」
    B阿山：「好啦。」
    B阿山：「你現在要過去了嗎？」
    A破塔：「等一下啦，待會兒他會來ㄚ。」
    B阿山：「你人在那裡？」
    A破塔：「他現在人在外面，他等一下會打電話給我，就要
     過去了，我過去跟你拿錢
    B阿山：「我人在廟裡。」
    是被告丙○○之行為，當構成幫助施用第一級毒品無誤，至
    辯護人所辯被告之行為應不構成犯罪云云，應係誤解法律之
    舉。本件罪證明確，被告丙○○之犯行，足以認定。
二、查海洛因為毒品危害防制條例第2條第2項所明定之第1級毒
    品，被告幫助他人購買毒品施用，核其所為，係犯同條例第
    10條第1項及刑法第30條第1項之幫助施用第一級毒品罪。起
    訴法條係認犯毒品危害防制條例第8條第1項之轉讓第一級毒
    品罪，顯屬誤會，惟起訴之基本社會事實既屬同一，本院自
    得依刑事訴訟法第300條之規定，變更起訴法條。被告為幫
    助他人施用毒品而持有該毒品並進而交付予他人施用，其持
    有之低度行為應為其後幫助施用之高度行為所吸收，不另論
    持有毒品之罪。被告幫助他人施用第一級毒品之犯行，應依
    刑法第30條第2項之規定減輕其刑。爰審酌被告本身涉有施
    用毒品之犯行，深染毒癮，卻不知施用毒品者受毒品戕害之
    苦，反幫助他人購毒施用，造成毒品為之蔓延，行為至屬可
    議，但念其犯後已坦認犯行，尚有悔意，犯後態度堪認良好
    ，暨考其智識程度、生活狀況等一切情狀，量處如主文所示
    之刑，並宣告易科罰金之折算標準，以示懲戒。扣案之行動
    電話（含ＳＩＭ卡）為被告所有、供其犯本罪聯絡之用，此
    據被告供明在卷，應併依法予以宣告沒收，附此敘明。
三、（一）公訴意旨另略以：被告丙○○明知海洛因屬毒品危害
    防制條例第2條第2項第1款規定之第一級毒品，均非經許可
    ，不得轉讓，竟為如附表所示之轉讓第一級毒品海洛因之行
    為，因認被告丙○○涉有毒品危害防制第8條第1項之轉讓第
    一級毒品等罪嫌（原起訴書認如附表編號1、2所示之行為係
    成立販賣第一級毒品罪，後檢察官於審理中，均變更為轉讓
    第一級毒品罪）云云。
    （二）按犯罪事實應依證據認定之，無證據不得認定犯罪
    事實。又不能證明被告犯罪或其行為不罰者，應諭知無罪之
    判決，刑事訴訟法第一百五十四條第二項、第三百零一條第
    一項前段分別定有明文。次按所謂認定犯罪事實之證據，係
    指足以認定被告確有犯罪行為之積極證據而言，該項證據自
    須適合於被告犯罪事實之認定，始得採為斷罪之資料。事實
    之認定，應憑證據，如未能發現相當證據，或證據不足以證
    明，自不能以推測或擬制之方法，為裁判基礎。且認定犯罪
    事實所憑之證據，雖不以直接證據為限，間接證據亦包括在
    內，然而無論直接證據或間接證據，其為訴訟上之證明，須
    於通常一般之人均不致有所懷疑，而得確信其為真實之程度
    者，始得據為有罪之認定，倘其證明尚未達到此一程度，而
    有合理之懷疑存在而無從使事實審法院得有罪之確信時，即
    應由法院為諭知被告無罪之判決。
    （三）公訴意旨認被告丙○○涉有如附表所示之轉讓第一級
    毒品海洛因罪嫌，無非係以證人乙○○、戊○○、甲○○於
    之證述及門號0000000000行動電話之通話譯文等為其主要論
    據。
    （四）訊據被告丙○○均堅決否認涉有如附表所示之轉讓第
    一級毒品海洛因之犯行，並辯稱：伊未販賣或轉讓海洛因予
    乙○○，而係乙○○販賣海洛因予伊，再者，伊係與甲○○
    、戊○○、戊○○之友人「阿斗」一同合資購買海洛因，該
    次係由甲○○下車去向藥頭購買，而伊因與藥頭不熟，故留
    在車上等候，是被告確係未為轉讓第一級毒品海洛因之行為
    等詞。
    （五）、經查：1.證人乙○○於本院審理中，結證稱：「是
    我與被告共同合資，各出500元購買海洛因。」；「是我們
    合資購買。」；「（問：你於警訊中都說是你向被告丙○○
    購買？）我當時有吃藥，很害怕，警察說沒有這樣子指證，
    就要判很重。」；「（問：何以於偵查中也是向檢察官說是
    你向被告購買毒品，不是合資？）我會害怕被收押。」（見
    本院98年11 月26日審理筆錄），是被告指證人乙○○於警
    詢及偵查時之證詞係屬不實，並非無據。
    2.被告所持門號0000000000行動電話與證人乙○○所使用門
    號0000000000號於98年7月28日下午1時40分；98年8月12日
    晚間9時17分（此時間之通話譯文為公訴人提起本件公訴之
    重要論據）通話譯文內容為：
    (1)98年7月28日下午1時40分之通話內容：【A破塔（指丙○○），鴻昌即係證人乙○○之稱謂】
      A破塔：「你在哪裡？」、B鴻昌：「怎樣喔？」
      A破塔：「我朋友要去領錢了‥我等一下打給你，你要馬
      上過來喔【意指要購買毒品】。」、B鴻昌：「啥？」
      A破塔：「我朋友去領錢啦，要拿還給你啦。」、B鴻昌：
     「你們不能過來一點嗎？」
      A破塔：「哪裡？」、B鴻昌：「靠近『溪湖』一點啦。」
      A破塔：「不要啦，不然在公園邊‥溝仔邊『土地公間』
      那裡。」、B鴻昌：「那裡？」
      A破塔：「『土地公間』那裡沒有‥溝仔邊那裡不是有間
      『土地公』‥『大園國小』有沒有？」、B鴻昌：「大園
      國小。」
      A破塔：「『大園國小』再下來沒有‥要過來我們這邊有
      沒有‥那裡不是有條溝‥你從『溪湖』過來‥水廠那裡左
      轉沒有？」、B鴻昌：「我知道阿。」
      A破塔：「不然到時候我約在那裡，我等我朋友過來。」
       、B鴻昌：「多久？」
      A破塔：「他去領錢啦，人馬上到啦。」、B鴻昌：「阿『
       量勒』？」、A破塔：「不知道阿，他又沒有跟我講。」
       、 B鴻昌：「好啦。」
    (2)98年8月12日晚間9時17分之通話內容：【破塔（指丙○○
        ），鴻昌即係證人乙○○之稱謂】
      B鴻昌：「喂，『阿塔』。」、A破塔：「你是誰？」
      B鴻昌：「『鴻昌』啦！」、A破塔：「喔‥怎樣？」
      B鴻昌：「我跟你講，阮『大仔』過2天就回來了‥他在那
       邊有打電話叫這邊的先拿『半錢』給我。」、A破塔：「
       你那裡有喔‥XX啦‥來去廟仔，我馬上打電話叫我朋友
       過來【意指要購買毒品】‥我朋友剛打電話給我你聽得
       懂嗎‥你馬上到『廟仔』啦。」
      B鴻昌：「沒有阿，我現在才要從『花壇』回去啊‥我現
       在才到『花壇』鐵枝路邊而已。」、A破塔：「不然我去
       『廟仔』等你啦。」
      B鴻昌：「你要叫你朋友一起過去阿。」、A破塔：「好
       ，我現在馬上打。」
    (3)98年7月29日，證人乙○○發給被告之簡訊：
      阿塔：我老大這裡也沒有東西了!昨天剩下最後2塊都被拿
      走!他叫我過幾天再打給他，他要再過去進!（見98年度偵
      字第8373號卷第47頁至49頁）
    在在顯示，證人乙○○係擁有海洛因之一方，而被告丙○○
    係欲向其購買之一方，此符合賣方係貨物之持有者，而買方
    係給付金錢者之社會常理，亦與被告丙○○所辯乙○○係販
    賣海洛因予伊等情節相符，是被告丙○○此部分之辯解，應
    可採信。
    3.證人戊○○於偵查中，即明白證稱：阿斗與被告丙○○係
    合資購買海洛因等情（見98年度偵字第8373號第67頁），嗣
    於本院審理中，亦證稱：「因為有一位綽號『阿斗』之人的
    朋友要找被告，看有沒有地方買海洛因，我後來就找到被告
    ，被告也要去拿藥，他出1000元，叫我朋友也出1000元合資
    去買。」；「（問：該次總共有幾人合資？）『阿斗』之人
    、被告丙○○及被告之另一位朋友。」「（問：上開被告的
    朋友是否叫做東榮的人？）好像是的。」等語（見本院99年
    4 月8日審理筆錄），此與另名證人甲○○於本院審理中，
    所證述：「（問：你去買毒品當天，你是否有與戊○○及姓
    名年籍不詳綽號「阿斗」之人見面？）有的。」；「（問：
    那天你們是如何購買毒品的？）當天因為我的錢不夠，所以
    我找被告與戊○○，一共兩台車到彰化，是我開車，是我與
    藥頭接觸，並將藥錢交給藥頭。」「（問：你們買完後，到
    何處分配毒品？）到正德後面的水溝邊，叫被告拿藥與戊○○他們分。」等語（本院99年3月11日審理筆錄）相符，是
    被告丙○○辯稱：上開合資購買海洛因等語，並非無據。而
    此徵之98年8月7日中午11時25分、12時13分，被告所持門號
    00000000 00行動電話與「阿斗」之所使用門號0000000 00
    0之通話譯文內容（見同上偵卷第71頁）：
    (1)（B係指阿斗）
    B：「你死去那裡？」、A破塔：「我要去花壇你要去嗎【意
      指購買毒品】？你在那？我過去找你。」
    B：「會很久嗎？」、A破塔：「一會就到。」
    B：「我跟朋友ㄋ。」、A破塔：你要跟朋友合資？」
    B：「嗯！」、A破塔：「你拿『1000』啦！」
    B：「好！但我們2人。」、A破塔：「好啦！沒關係！我也
       跟我朋友啊！」
    B：「我在『南港國小』那等你。」、A破塔：「我30秒到。
          」
    (2)（B係指阿斗）
    A東榮：「到秀傳了喔！」、B：「好！快一點。」
    愈加證明，被告所辯：係與「阿斗」、證人甲○○等人合資
    ，由證人甲○○出面購買第一級毒品海洛因，再依出資比例
    ，分配予各人等情為真實。
    4.按所謂「轉讓第一級毒品」乃指無償將第一級毒品予以交
    付他人。若係合資購買第一級毒品，後再依比例分配，則當
    視其他行為有無符合幫助施用第一級毒品之要件，而予以論
    處外，因其行為型態尚與轉讓第一級毒品之要件不符，故自
    不得以轉讓第一級毒品罪相論處。
    （六）綜上所陳，公訴人所舉證據尚不足使本院形成被告
    丙○○涉有公訴人所指如附表所示行為之充足心證，此外，
    本院復查無其他積極證據可資證明被告丙○○就此部分有公
    訴人所指犯行，是此部分即屬不能證明，原應為無罪之判決
    ，惟公訴人認此部分與前開有罪部分，具集合犯之裁判上一
    罪關係（見檢察官99年4月28日所提之論告書），故此部分
    ，即不另為無罪之諭知。
據上論斷，應依刑事訴訟法299條第1項前段、第300條，毒品危
害防制條例第10條第1項，刑法第11條前段、第30條第2項、第41
條第1項前段、第38條第1項第2款，判決如主文。
本案經檢察官邱鼎文到庭執行職務。
中    華    民    國    99    年    6     月    24    日
                  刑事第三庭      審判長法官  李進清
                                  法      官  陳銘壎
                                  法      官  洪志賢
以上正本證明與原本無異。
如不服本判決應於收受判決後10日內向本院提出上訴書狀，並
應敘述具體理由。其未敘述上訴理由者，應於上訴期間屆滿後
20日內向本院補提理由書(均須按他造當事人之人數附繕本)
「切勿逕送上級法院」。
中    華    民    國    99    年    6     月    24    日
                                  書  記  官  許億先
附錄本案論罪科刑法條全文：
毒品危害防制條例第10條
施用第一級毒品者，處 6 月以上 5 年以下有期徒刑。
施用第二級毒品者，處 3 年以下有期徒刑。

司法院資訊處製作；財團法人民間司法改革基金會備份。
